臺灣臺中地方法院民事判決
111年度沙簡字第8號
原      告  汪暉恩  
被      告  冉宸宇  
上列原告因被告詐欺等案件（本院110年度金訴字第326號），提
起刑事附帶民事訴訟請求損害賠償（本院110年度附民字第590號
），經本院刑事庭裁定移送前來，本院於民國111年2月16日言詞
辯論終結，判決如下：
    主      文
被告應給付原告新臺幣壹拾伍萬壹仟壹佰元，及自民國一一○年
六月二十二日起至清償日止，按年息百分之五計算之利息。
本判決得假執行，但被告如以新臺幣壹拾伍萬壹仟壹佰元為原告
預供擔保，得免為假執行。
    事實及理由
壹、程序事項：
    被告經合法通知，未於言詞辯論期日到場，核無民事訴訟法
    第386條各款所列情形，爰依原告之聲請，由其一造辯論而
    為判決。
貳、實體事項：
一、原告起訴主張：被告於民國108年12月間，加入某真實姓名
    年籍不詳，綽號「小鐵」之成年男子所組成以實施詐術為手
    段，具有持續性、牟利性之有結構性詐欺犯罪組織，擔任領
    取贓款之車手，而與前開組織成員共同意圖為自己不法所有
    ，基於三人以上共同詐欺取財、隱匿詐欺所得去向之洗錢犯
    意聯絡，負責提領遭該集團詐騙之被害人，匯入其所申辦之
    兆豐國際商業銀行帳號000-00000000000帳戶之款項，再轉
    交集團上手之工作。嗣上開詐欺集團內某不詳年籍之成員，
    於108年12月3日，佯向原告表示可加入投資網站投資獲利云
    云，致原告陷於錯誤後，分別於109年1月2日19時18分匯款1
    ,100元、109年1月9日17時11分匯款3萬元、109年1月10日19
    時7分匯款3萬元、109年1月10日19時45分匯款2.5萬元、109
    年1月11日12時28分匯款1.5萬元、109年1月11日21時21分匯
    款3萬元、109年1月11日21時40分匯1.5萬元、109年1月12日
    11時11分匯款5,000元至上開帳戶，共為151,100元，再由被
    告依詐欺集團成員之指示，持本件帳戶之提款卡提領款項，
    再將提獲之贓款交給集團成員之人，原告事後始知受騙上當
    。而被告已經臺灣臺中地方檢察署（下稱臺中地檢署）以11
    0年度偵字第11193號移送併辦，並經本院以109年度金訴字
    第599號、110年度金訴字第212、326號刑事判決，判處被告
    有罪，足見被告侵害原告權利，爰依民法第184條第1項後段
    規定，請求被告賠償。並聲明：如主文第一項所示。
二、被告未於言詞辯論期日到場，亦未提出書狀為任何聲明或陳
    述。
三、得心證之理由：
  ㈠原告主張之上揭事實，有本院所調臺中地檢署110年度偵字第
    11193號卷內原告所提供中華郵政股份有限公司客戶歷史交
    易清單、原告玉山銀行及郵局之存摺資料及匯款單據為憑（
    見上開偵卷第109、165-170頁）為憑，並經本院以109年度
    金訴字第599號、110年度金訴字第212、326號刑事判決，判
    處被告有罪在案，其後經被告提起上訴，雖經臺灣高等法院
    臺中分院110年度金上訴字第1807、1812、1813號將原判決
    部分撤銷，惟仍判決被告就原告被害部分，係與「小鐵」之
    成年男子共同犯洗錢防制法第十四條第一項之洗錢罪，亦有
    該刑事判決在卷可憑，被告經本院合法通知，並未到庭，亦
    未提出書狀爭執，自應視為對此事實均不爭執，依民事訴訟
    法第280條第3項前段準用同條第1項前段之規定，視同自認
    ，是原告主張之事實堪信為真實。
  ㈡按因故意或過失，不法侵害他人之權利者，負損害賠償責任
    。故意以背於善良風俗之方法，加損害於他人者亦同。違反
    保護他人之法律，致生損害於他人者，負賠償責任。又數人
    共同不法侵害他人之權利者，連帶負損害賠償責任。不能知
    其中孰為加害人者亦同。造意人及幫助人，視為共同行為人
    。民法第184條及第185條分別定有明文。而民法第184條第1
    項前、後兩段為相異之侵權行為類型，關於保護之法益，前
    段為權利，後段為一般法益，關於主觀責任，前者以故意過
    失為已足，後者則限制須故意以背於善良風俗之方法加損害
    於他人，兩者要件有別，請求權基礎相異，訴訟標的自屬不
    同。被侵害者係他人權利時，只要加害人具有故意或過失，
    即應依民法第184條第1項前段負損害賠償責任。其被侵害者
    ，非屬權利時，須加害行為係出於故意背於善良風俗方法（
    第184條第1項後段），或違反保護他人之法律（第184條第2
    項）時，被害人始得請求損害賠償。易言之，民法第184條
    第1項前段所保護的，限於權利，不及一般財產上之利益（
    純粹財產上損害、純粹經濟上損失）。一般財產上利益僅能
    依民法第184條第1項後段規定或第2項受到保護。本件原告
    所請求遭被告詐騙之上開金額，核其性質原告係受純粹財產
    上損害，而被告既係以之共同犯洗錢防制法第十四條第一項
    之洗錢罪之方法，致原告受有上開財產上之損害，顯係故意
    以背於善良風俗之方法加損害於原告，是被告依前開民年法
    184條第1項後段規定，即應就此對原告負損害賠償之責。故
    原告依侵權行為法律關係，請求被告給付原告151,100元為
    有理由，應予准許。
  ㈢被告應賠償原告損害，並沒有確定給付期限，依民法第229條
    第1項、第2項、第233條第1項前段、第203條等規定，應自
    原告催告時起，負遲延責任。是原告請求自其催告即起訴狀
    繕本送達之翌日起，按年息5%計算之遲延利息，應許其所請
    。查原告起訴狀繕本於110年6月21日送達被告（見附民卷第
    17頁送達證書），故本件應自110年6月22日起按年息5%計算
    遲延利息。
四、綜上所述，原告依侵權行為法律關係，請求被告給付151,10
    0元，及自110年6月22日起至清償日止，按年息5%計算之利
    息，為有理由，應予准許。
五、本件係適用簡易程序所為被告敗訴之判決，依民事訴訟法第
    389條第1項第3款規定，應依職權宣告假執行，本院並依職
    權命被告提供相當擔保金額後准予免為假執行。
六、原告於刑事訴訟程序提起民事訴訟，經本院刑事庭裁定移送
    前來，依刑事訴訟法第504條第1項規定，無庸繳納裁判費，
    且本件審理期間也沒有衍生其他訴訟費用，故無訴訟費用之
    負擔，併予敘明。
七、結論：原告之訴為有理由，依民事訴訟法第385條第1項前段
    ，判決如主文。
中　　華　　民　　國　　111 　年　　2 　　月　　25　　日
                  沙鹿簡易庭   法  官  黃建都
以上為正本係照原本作成。
如不服本判決，應於送達後20日內，向本院提出上訴狀並表明上
訴理由，如於本判決宣示後送達前提起上訴者，應於判決送達後
20日內補提上訴理由書（須附繕本）。如委任律師提起上訴者，
應一併繳納上訴審裁判費。
中　　華　　民　　國　　111 　年　　2 　　月　　25　　日
                               書記官